【裁判字號】    94,交上訴,1029
【裁判日期】    950105
【裁判案由】    公共危險
【裁判全文】
臺灣高等法院臺南分院刑事判決
上  訴  人  臺灣臺南地方法院檢察署檢察官
被      告  黃淵輿（即黃郁升）
上列上訴人因被告公共危險案件，不服臺灣臺南地方法院九十四
年度交訴字第五六號中華民國九十四年八月二十二日第一審判決
（起訴案號：臺灣臺南地方法院檢察署九十二年度偵緝字第一二
五六號），提起上訴，本院判決如下：
    主  文
原判決撤銷。
黃淵輿駕駛動力交通工具肇事，致人受傷而逃逸，處有期徒刑捌
月。
    事  實
一、黃淵輿（原名黃郁升）於民國九十一年十月八日十一時四十
    分左右，駕駛車牌號碼C七－一八一五號自小客車，沿台南
    市○○路○段，由東往西方向行駛，行經該路段與永華六街
    之交岔路口時，因疏未注意轉彎車應讓直行車先行，且未注
    意車前狀況即貿然自甲○○所騎機車左前方向右急轉彎，以
    致不慎擦撞沿上述永華路二段，同向在前行駛，由甲○○所
    駕駛之車牌號碼KD七－七九一號重型機車，造成甲○○人車
    倒地後，受有左手肘及左膝部擦傷之傷害（過失傷害部分經
    甲○○撤回告訴，檢察官另為不起訴處分確定）。豈知黃淵
    輿肇事後竟未立即停車察看，並對被害人採取任何必要之救
    護措施，或留在現場處理車禍相關事宜，隨即基於逃逸之犯
    意，迅速駕車逃離現場。經甲○○記下車號報警處理後，始
    經警循線查獲上情。
二、案經台南市警察局第六分局報告台灣台南地方法院檢察署檢
    察官偵查起訴。
    理  由
一、訊據即被告黃淵輿矢口否認有何上述犯行，辯稱：本件交通
    事故發生當時，伊並未使用上述自小客車，更未駕駛上開自
    小客車行經肇事地點，本件應係被害人誤記車號所致，伊無
    駕車肇事致人受傷而逃逸之行為云云。
二、經查：
（一）證人即被害人甲○○於九十一年十月八日十一時四十分許
      ，駕駛車牌號碼KD七－七九一號重型機車，沿臺南市○○
      路○段由東向西行駛，行經永華路二段與永華六街口，遭
      同方向行駛之車牌C七─一八一五號白色中華三菱廠牌自
      小客車，右轉北向進入永華六街之際，疏未注意擦撞被害
      人所駕駛之重型機車，造成被害人人車倒地並受有左手肘
      及左膝部擦傷之傷害，詎該自小客車於肇事致被害人受傷
      後，竟未停車協助救護，旋駕車逃逸，嗣因被害人及路人
      分別記下車號、車型、顏色後，並經該名路人寫下肇事者
      車號交由告訴人報案，始循線查獲被告黃淵輿之事實，業
      經證人甲○○於警詢及偵查中指證甚詳（見九十二年度他
      字第六六二號偵卷第五至七頁、九十二年度偵緝字第一二
      五六號偵卷第三三、八十頁），證人甲○○於原審審理時
      並證稱其警詢及偵查中所述均實在（見原審卷第九一頁）
      ，其前後陳述均大致相同，且有道路交通事故調查報告表
      一份、事故現場及肇事車輛蒐證照片二十六張附卷可憑（
      見他字第六六二號偵卷第十四至二五頁），而被害人因本
      件車禍受有上述傷害，有行政院衛生署台南醫院九十一年
      十月八日診斷證明書一份在卷為憑（見他字第六六二號偵
      卷第十三頁）。另經臺灣臺南地方法院檢察署檢察官命被
      告駕駛車號C七─一八一五號自小客車至該署，經檢察官
      勘驗結果，該車右後車身有凹痕，離地約七十七公分，右
      後車身刮痕起點離地約七十三公分，經以之比對被害人車
      號KD七─七九一號重型機車結果，與該車主要擦撞受損之
      車籃部位，其低處距地六十五公分、高處距地八十四公分
      ，二者高度分布大致相符，分別有勘驗筆錄二份及勘驗照
      片數幀在卷可按（見偵緝字第一二五六號偵卷第四三至四
      六頁、第八三至八六頁），佐以上開物理跡證所顯示二車
      之撞痕、高度、位置等分布，均與被害人於警詢報案時所
      述二車行向、碰撞位置極為吻合，益足認本件車號C七
      ─一八一五號自小客車確係肇事車輛無訛。衡諸被害人甲
      ○○與被告素不相識，無任何宿怨仇隙，被害人應無羅織
      誣陷被告之可能或必要。再者，於本件案發後，雖被告否
      認犯罪而未予被害人任何賠償，惟被害人因本身所受傷勢
      並非嚴重，從而在未經和解情況下，即主動表明不再追究
      之意思及撤回對被告之告訴（包含傷害及肇事逃逸）（見
      他字第六六二號偵卷第八頁、偵緝字第一二五六號偵卷第
      三四頁、原審卷第九二頁），然被害人於偵查中仍一再堅
      稱肇事者車號係其與一名路人共同記下，不可能有誤等語
      ，更足認被害人並無誣指被告之動機與可能，足見其證詞
      之可信度甚高，所指應屬實在可採。
（二）被告黃淵輿雖以被害人有可能誤記車號云云置辯，惟查，
      本件被害人於車禍受傷後，隨即自行前往醫院治療，並於
      同日下午前往警局報案並製作筆錄，而斯時距離案發時間
      不過數小時，正值被害人記憶最清晰之時刻，衡情尚無因
      時間久遠而淡忘或誤記車號之可能；參以被害人於第一次
      警詢時，及往後歷次偵訊中，均一再強調有路人與其共同
      記下肇事者車號，略謂：「我倒地時，該車還沒有離開我
      視線，因此我記住肇事車輛號牌，另還有一名好心女士將
      我扶起，同時告訴我肇事車輛號牌」；「（案發後）有路
      人來扶我起來，路人有跟我說該自小客車的車號是C七
      ─一八一五號，和我看到的車牌號碼是一樣的」、「當時
      我被撞到時，該自小客車尚未完全轉過去，所以我有看到
      車牌及廠牌」；「我有看到（肇事者的車輛），記下車牌
      、顏色及廠牌，那個將我扶起的路人，也看見是C七─一
      八一五號的車牌，他還寫在一張紙條上交給我，只是紙條
      後來我弄掉了」、「（問：當時有無記下車號？答）當時
      我自己有抄下來，別人也有幫我抄車號」等語（見他字第
      六六二號偵卷第六頁反面、偵緝字第一二五六號偵卷第三
      三、八十頁、原審卷第八九頁），已見被害人之證詞明確
      且堅定，同時參照卷附案發當時警員所拍攝之現場照片，
      可知斯時天候為晴、日間有自然光線，視野良好，亦經被
      害人於警詢所供明（見他字第六六二號偵卷第五頁），被
      害人及該名路人處此條件下，實難認有誤記相同車號之可
      能；復佐以目前全臺自小客車數量已達數百萬輛之譜，而
      依一車一牌照之監理管制規定，全臺使用中車牌號碼亦不
      少於數百萬張，惟本件被害人所目擊之車牌「C七─一八
      一五號」車輛，其車籍登記資料經查亦係設於本件案發地
      點即臺南市，衡以被害人並非從事監理業務之專門人員，
      焉有可能事前知悉該車牌之使用人係設籍臺南市？由此更
      足認被害人於案發時所記下之肇事者車號，並非出於誤記
      甚明。
（三）證人即被告胞姐黃子玲雖證稱：被告在台北工作，九十一
      年七月份有回來過，再來九十一年十一月中旬（見他字第
      六六二號偵卷第十頁），然與被告所供：（問：九十一年
      十月八日人在何處？答）我在台南工作，在永康市崑山科
      技大學附近公司是京焗東離小吃店，工作時間是下午四點
      至晚上十點；（九十一年十月八日上午十一時四十分）我
      在家裡睡覺，我家在台南市○○○路○段一０一號；（平
      常以）騎VCC－九四一號輕型機車代步（見他字第六六二
      號偵卷第三五頁反面、第三六頁）之語不符，黃子玲上揭
      所指，是否可採，已滋疑義。證人黃子玲又證稱：該車是
      我以弟弟名義所購買，該車平時均是伊在使用（見他字第
      六六二號偵卷第九頁反面）；然與被告所供：車號C七─
      一八一五號自小客車是我所有，平時是我姐姐及家人在開
      ，我偶爾也開，但我肯定當天（九十一年十月八日）不是
      我開的（見偵緝字第一二五六號偵卷第四一頁）、（車號
      C七─一八一五號自小客車）八十八年買車，起先係伊在
      使用，半年後伊去工作，就比較少使用，都是伊姐姐、媽
      媽在使用（見偵緝字第一二五六號偵卷第九四頁正反面）
      等語不相符合，該車究是否黃子玲所有，平時係由黃子玲
      使用云云，亦非無疑。另證人黃子玲證稱：（肇事當日即
      九十一年十月八日）我人在台南市○○路一九五號志光補
      習班上班，車子也是停在該地點附近（見他字第六六二號
      偵卷第九頁反面）；（九十一年十月八日）伊當天上午八
      點四十餘分到公司，車子一直放在台南醫院旁巷子的停車
      格內（見他字第六六二號偵卷第三六頁）；伊當天（九十
      一年十月八日）車子是我開的，我通常在中午十二點至下
      午一點，將車開出去吃飯；九十一年十月八日係伊用車，
      但是伊確定如果是伊用車，上午九點以前會將車停妥，停
      妥之後就要等到中午十二時至下午一時半才會開車回家吃
      飯。這期間不可能使用我自己的車（見他字第六六二號偵
      卷第四六頁），嗣又改口稱：該車伊於九十一年十月間某
      日將該車拿到臺南市○○路○段某當鋪典當，直至同年十
      月底才將車取回；（九十一年十月八日）可能不是我開的
      ，車子可能是當舖的人開的，事後我再補呈當舖資料（檢
      察官諭三天內補呈當舖資料及證人姓名年籍地址）（見他
      字第六六二號偵卷第四六頁正反面），惟迄未提出具體典
      當事證。嗣又改口稱：九十一年十月十日以前車子我很肯
      定都是我在使用，所以我肯定九十一年十月八日那天是我
      開的，當天除了中午吃飯以外，我都是在補習班上班，車
      子確實停在上新光三越中山店對面的道路上（見偵緝字第
      一二五六號偵卷第四十頁），則系爭自小客車於九十一年
      十月八日期間是否有典當情事，或是由黃子玲所使用，前
      後所述，並不一致。且經檢察官函查證人黃子玲案發當日
      上班及停車紀錄結果，黃子玲於案發當日上午九時八分打
      卡上班後，直至同日晚間七時四分始打卡下班；而車號C
      七─一八一五號自小客車於案發當日，卻曾自上午八時二
      十分起，迄十時二十分止，經人停放於臺南市○○路收費
      停車格內至少二小時，並業已繳清停車費，有臺南市志光
      補習班九十二年九月十八日南志字第九二一○四號、臺南
      市政府交通局九十二年五月二十二日南交局管字第○九二
      一七五○八三五－○號函各一份在卷可參（見他字第六六
      二號偵卷第三九、四八頁），又經檢察官提示台南市交通
      局函時，始改稱：我當日上午七時多將車停在那邊，去找
      一個朋友，在上班八點四、五十分以前就將車開走，至於
      他們為何這樣記錄，我就不知道了（見偵緝字第一二五六
      號偵卷第四十、四一頁），前後反覆不定，迴護之意甚明
      ，然黃子玲當日係在補習班上班，可以確定。又被告所供
      稱：九十一年十月八日該輛車不是我在使用，我那時人不
      在台南，我在九十一年十月十一日才回來台南，之前我是
      在台北工作，是擺路邊攤；然經檢察官訊問為何如此確定
      九十一年十月十一日才回台南，之前都是在台北？則沈默
      不語（見偵緝字第一二五六號偵卷第九五頁、原審卷第九
      九頁）；又經檢察官訊問以九十一年十月初你是否有使用
      該車？時，被告又稱：九十一年十月初我有回來（台南）
      ，但是我不確定那段時間我是否有使用該車（見偵緝字第
      一二五六號偵卷第九五頁），言詞閃爍，避重就輕，復與
      被告上揭所供：（問：九十一年十月八日人在何處？答）
      我在台南工作，在永康市崑山科技大學附近公司是京焗東
      離小吃店云云（見他字第六六二號偵卷第三五頁反面）之
      語不符，難以憑採。由上開被告及證人黃子玲前後矛盾之
      供詞及上述調查結果，俱足認證人黃子玲陳稱案發當日肇
      事車輛係由伊所使用云云，顯係迴護被告之詞，難以採信
      ，不足援為被告有利之認定。況經臺灣臺南地方法院檢察
      署檢察官發函調查車號C七─一八一五號自小客車自掛牌
      時起迄今之交通違規紀錄，據函覆稱：該車自掛牌後，除
      遭逕行舉發之交通違規外，其餘於九十年七月十三日、九
      十一年九月二十五日、九十二年二月七日、五月三十日、
      十月二十五日之交通違規駕駛人均為被告本人簽名，有交
      通部公路總局嘉義區監理所臺南監理站九十三年二月十二
      日嘉監南字第○九三○○○二八六七號函暨所附舉發單、
      舉發照片等件在卷足憑（見偵緝字第一二五六號偵卷第五
      八至六九頁），更足認本件車號C七─一八一五號自小客
      車，長期以來均由被告本人所使用，案發當日亦係由其駕
      駛使用無訛。被告辯謂車號C七─一八一五號自小客車事
      發當日（九十一年十月八日）不是我開的，我不知是何人
      開的（見偵緝字第一二五六號偵卷第四一頁）云云，為卸
      責之詞，委無足採。
（四）證人甲○○於原審九十四年八月八日審理時雖證稱：與伊
      所騎之機車發生擦撞之自小客車車牌之前方英文字母伊已
      忘記，只記得後面係一八一五號，該小客車為銀色（見原
      審卷第八九、九二頁），惟原審審理期日距其案發之九十
      一年十月八日已近三年，其是否猶仍記憶當時之車牌號碼
      ，殊值可疑。而被告所有自小客車為白色車輛與被害人所
      述銀色車輛同屬淺色系，每個人對白色與銀色之認知均不
      相同，不足為被害人前後所述不符之依據。且被害人於警
      偵訊時已證述：「我倒地時，該車還沒有離開我視線，因
      此我記住肇事車輛號牌」、「（案發後）有路人來扶我起
      來，路人有跟我說該自小客車的車號是C七─一八一五號
      ，和我看到的車牌號碼是一樣的」、「當時我被撞到時，
      該自小客車尚未完全轉過去，所以我有看到車牌及廠牌」
      ；「我有看到（肇事者的車輛），記下車牌、顏色及廠牌
      」等語（見他字第六六二號偵卷第六頁反面、偵緝字第一
      二五六號偵卷第三三、八十頁），顯見被害人確有記住肇
      事車輛號牌，並非完全依賴該路人的傳述，是被害人於原
      審所述：會知道完整之車牌號碼是因為路人幫伊記下來等
      語，與其上揭所述不符，或因時間經過，記憶模糊所致，
      而證人甲○○所供：（問：警方詢問時為何不將字條交給
      警方？答）因為警方問我時，我不知道將該紙條放在那裡
      去了（見原審卷第九三頁），然被害人係於九十一年十一
      月二十八日第二次警詢時始告知警員，有路人同時告訴她
      肇事車輛號牌（見他字第六六二號偵卷第六頁反面），該
      次筆錄距事發當日已一月餘，且因每人之注意程度不同，
      被害人未保存該紙條，尚不足認定被害人於警偵訊時所供
      即為不實在。證人甲○○於原審審理中所證：「（審判長
      問：你看到被告駕駛車牌號碼Ｃ七─一八一五號自小客車
      為何會通知警方來？）因為當時都找不到那部車子及駕駛
      人，所以我看到那部車我很氣，就找警察來。」等語（見
      原審卷第九四頁），然查被害人於事發當日即告知警方肇
      事車輛之車牌號碼（見他字第六六二號偵卷第五頁反面）
      ，並非因無法尋獲肇事者而心生氣憤，以致在路旁發現車
      牌號碼後四碼為「一八一五」號之自用小客車，即率然指
      認與其發生擦撞之自小客車車牌號碼，不足為被告有利之
      認定。另證人甲○○於原審審理時雖證稱：「（問：撞擊
      點是在何處？）我的機車籃去碰到對方之保險桿。」等語
      （原審卷第九十頁），然證人甲○○迭次供證：（問：車
      輛何處受損？）機車左前踏板撞痕、前菜籃撞凹、左後視
      鏡撞掉（見他字第六六二號偵卷第五頁反面）；我的機車
      車頭有去撞到自小客車的右後保險桿，我的車籃及手把有
      去擦撞到自小客車的右後車身（見偵緝字第一二五六號偵
      卷第三三頁）等語，尚非於原審所謂僅被害人之機車籃去
      碰撞到被告之保險桿一處而已。顯見被害人於原審僅為簡
      略陳述，不能遽認即無其他碰撞痕跡。再證人陳森川於檢
      察官九十二年六月二十二日偵查中及原審九十四年八月八
      日審理時證稱：九十一年三月二十五日該車來保養時，當
      時並未照相，但全車都有刮痕，該車右後車門的毀及凹陷
      都是在九十一年就有的等語（見他字第六六二號偵卷第四
      五頁反面，原審卷第七三頁），然查該車既未照相存照，
      證人又係從事汽車保養之專業人員，每日接觸車輛甚多，
      如何能詳細記憶每位顧客車輛，究為一年或三年前之凹損
      或擦痕？係何時造成？又該證人僅籠統證稱全車刮痕，究
      為若干刮痕？是否包含系爭與被害人機車擦撞之刮痕？並
      不明確；另檢察官勘驗該自小客車之時間為九十三年一月
      三十日（見偵緝字第一二五六號偵卷第四三頁），距事發
      當日已有一年三月餘，該自小客車業經無數次清洗、或天
      候關係，或其他人為因素，或勘驗時未特別注意，致未記
      載碰撞烤漆殘留等其他微物跡證，與經驗法則無違，實不
      足為被告有利之認定。
（五）綜上所述，本件上列諸多事證資料顯示，被告黃淵輿確有
      駕駛自用小客車，疏於注意而擦撞被害人甲○○所駕機車
      ，導致被害人受有傷害後，竟未立即停車察看，並對被害
      人採取任何必要之救護措施，或留在現場處理車禍相關事
      宜，猶逕行駕車逃逸離去之犯行，洵堪認定，應依法論科
      。
三、查被告黃淵輿駕駛動力交通工具肇事，致人受傷而逃逸，核
    係犯刑法第一百八十五條之四之駕駛動力交通工具肇事致人
    死傷而逃逸之罪。原審疏未詳查遽為諭知被告無罪之判決，
    容有未洽，檢察官上訴意旨據此指摘原判決不當，為有理由
    ，自應由本院將原判決予以撤銷改判，期臻妥適。爰審酌被
    告肇事後逃逸，惡性非輕，被告之品行、智識程度、及一再
    狡詞否認犯罪，設詞掩飾之犯罪後態度等一切情狀，量處有
    期徒刑八月示懲。
四、據上論斷，應依刑事訴訟法第三百六十九條第一項前段、第
    三百六十四條、第二百九十九條第一項前段，刑法第一百八
    十五條之四，判決如主文。
本案經檢察官邱克斌到庭執行職務。
中  華  民  國    九十五      年    一    月    五    日
                  刑事第二庭    審判長法  官  葉居正
                                      法  官  莊俊華
                                      法  官  高明發
以上正本證明與原本無異。
如不服本判決，應於收受本判決後十日內向本院提出上訴書狀。
其未敘述上訴理由者並得於提起上訴後十日內向本院補提理由書
狀（均須按他造當事人之人數附繕本）「切勿逕送上級法院」。
                                      書記官  陳淑貞
中  華  民  國    九十五    年      一    月    六    日
附錄論罪法條：
刑法第一百八十五條之四：
駕駛動力交通工具肇事，致人死傷而逃逸者，處六月以上五年以
下有期徒刑。


司法院資訊處製作；財團法人民間司法改革基金會備份。
